【裁判字號】    88,自,380
【裁判日期】    891024
【裁判案由】    詐欺等
【裁判全文】
臺灣臺南地方法院刑事判決                          八十八年度自字第三八號
    自  訴  人  丁○○
    代  理  人  丙○○
    被      告  甲○○
右列被告因詐欺案件，經自訴人提起自訴，本院判決如左：
    主      文
甲○○共同意圖為自己不法之所有，以詐術使人將本人之物交付，處有期徒刑捌月。
    事      實
一、乙○○（本院通緝中）明知民國（下同）八十七年五月起，其支付能力不足，週
    轉困難，竟夥同其父甲○○，共同基於意圖為自己不法所有之犯意聯絡，於八十
    七年七月初，在台南市○○街五十二號城有限公司內，向丁○○詐稱因渠等連
    帶積欠玉山銀行台南分行之抵押債務新台幣（下同）三百萬元逾期未償，致甲○○就前開債務所提供之坐落屏東縣林邊鄉○○○段第四七○地號土地（下簡稱系
    爭土地）等抵押物將遭該銀行拍賣求償，若丁○○先借予彼等二人三百萬元以清
    償前揭債務，以解其燃眉之急，則其等必將前揭債務所提供之系爭土地轉為丁○○設定抵押等語，致丁○○信以為真，遂於同年月四日交付由台南市第五信用合
    作社友愛分社所簽發、發票日期同年月三日、票面金額三百萬元、票據號碼ＯＡ
    0000000號之支票乙紙，並經彼等二人將上開支票存入甲○○設於玉山銀
    行台南分行之帳戶內（帳號為五七○六八號）。然乙○○、甲○○於清償銀行貸
    款後，遲未履行前開承諾，並藉故拖延辦理設定抵押權予丁○○之手續。待八十
    八年一月底丁○○突發覺乙○○避不見面，且失去蹤影，隨即查詢彼等二人所承
    諾設定抵押權之系爭土地情形，卻發現系爭土地已於八十七年十一月間經彼等二
    人再持以向高雄中小企業銀行林邊分行申貸三百萬元，並設定三百六十萬元之最
    高限額抵押權，至此丁○○始知受騙。
二、案經丁○○向本院提起自訴。
    理      由
一、訊據被告甲○○固不否認系爭土地為其所有，以及其曾於八十五年間以系爭土地
    為擔保，向玉山銀行台南分行借貸三百七十萬元，待前揭債務清償完竣後，復於
    八十七年十一月間再度向高雄中小企業銀行林邊分行借貸三百萬元，並以系爭土
    地供銀行設定三百六十萬元之最高限額抵押權等事實，惟矢口否認有何詐騙自訴
    人之犯行，辯稱：伊根本不認識自訴人，也從未與乙○○一起向自訴人借款，雖
    乙○○去玉山銀行清償剩餘貸款約三百萬元時伊有去，但伊不清楚那三百萬元如
    何而來云云。惟查，自訴人確於八十七年七月初將台南市第五信用合作社友愛分
    社簽發、票號為ＯＡ0000000號、發票日期八十七年七月三日、票面金額
    三百萬元之支票乙紙，交付予乙○○及被告，隨即由被告於八十七年七月四日提
    示並存入其於玉山銀行台南分行所開設之帳號為五七○六八之帳戶內，用以清償
    被告向玉山銀行台南分行所貸款項，而玉山銀行台南分行便於八十七年七月八日
    以被告清償債務為由，塗銷其於系爭土地上所設定之抵押權登記等事實，業據本
    院分別向台灣省合作金庫台南支庫、玉山銀行台南分行、屏東縣東港地政事務所
    函查屬實，有台灣省合作金庫台南支庫八十八年十月十三日（八八）合金南存字
    第五八一六號函、玉山銀行鳳山分行八十八年十一月四日玉鳳山字第八八○○七
    九二號、台南分行八十八年十一月三十日玉台南字第八八○○八二八號函、屏東
    縣東港地政事務所八十八年十月四日八八屏港地一字第八○一四號函等文件在卷
    可證；次查，被告係於八十七年六月底、七月初之某日與其子乙○○一起向前來
    城有限公司之自訴人（住在該公司隔壁）借貸，並向自訴人稱如果借伊等三百
    萬元，便要以他們位於屏東縣林邊鄉之土地供自訴人設定抵押等語，亦據證人朱
    叔文及原城有限公司會計林松春於本院審理時證述明確（見本院八十八年九月
    二十八日、八十八年十月五日訊問筆錄），且綜前觀之，被告與其子乙○○共同
    向自訴人借貸之目的即係用以清償玉山銀行之抵押貸款，如被告未提出相當之借
    款擔保，則自訴人何以甘冒一次貸予被告等人鉅額款項，而未考慮被告清償之可
    能？是證人前開證述情節自堪採信。再查，被告於玉山銀行甫清償完竣不久，復
    於八十七年十月間與其子乙○○委託代書蔡忠蒼，以無負擔之系爭土地供作擔保
    再向高雄企業銀行林邊分行申貸三百萬元等情，亦據證人蔡忠蒼於本院證述明確
    ，並有前揭屏東縣東港地政事務所函及其所附之抵押權設定資料在卷可稽，乃被
    告及乙○○明知其等向自訴人所借款項三百萬元迄未清償，且系爭土地已向自訴
    人表明將充作其借款債權之擔保，仍以無受其拘束之意，逕自以無負擔之系爭土
    地持向銀行借貸，益徵彼等二人於向自訴人借貸時稱要將系爭土地供作借款擔保
    乙節，純屬虛偽。則被告及乙○○以此方式致自訴人陷於錯誤而交付借款三百萬
    元，自屬施用詐術之行為，惟被告仍以前情置辯，要屬避重就輕之詞，殊難採信
    。綜此，本件事證已臻明確，被告犯行堪以認定，應依法論科。
二、核被告甲○○意圖為自己不法之所有，以詐術使人將本人之物交付，所為係犯刑
    法第三百三十九條第一項之詐欺罪。而被告與乙○○等就上開詐欺犯行，有犯意
    聯絡及行為分擔，均應論共同正犯。爰審酌被告犯罪之動機、目的、施詐之主從
    關係、詐得之款項及所造成危害、身體狀況欠佳，以及審理中迄未與自訴人達成
    民事上之和解等一切情狀，量處如主文所示之刑，以資懲儆。
據上論斷，應依刑事訴訟法第三百四十三條、第二百九十九條第一項前段，刑法第二
十八條、第三百三十九條第一項，罰金罰鍰提高標準條例第一條前段，判決如主文。
中      華      民      國    八十九    年      十      月    二十四    日
                                  臺灣臺南地方法院刑事第二庭
                                          法  官  林彥君
右正本證明與原本無異。
如不服本判決，應於判決送達後十日內，向本院提出上訴狀。
                                          書記官  陳瑞鈴
中     華      民      國     八十九    年      十      月    二十四    日
附錄本案論罪科刑法條全文：
刑法第三百三十九條第一項：意圖為自己或第三人不法之所有，以詐術使人將本人或
                          第三人之物交付者，處五年以下有期徒刑、拘役或科或
                          併科一千元以下罰金。


司法院資訊處製作；財團法人民間司法改革基金會備份。
